臺灣臺中地方法院刑事判決　　　　　　 96年度交訴字第188號
公　訴　人　臺灣臺中地方法院檢察署檢察官
被　　　告　甲○○
上列被告因公共危險等案件，經檢察官提起公訴（九十六年度偵
字第一五四一二號），本院判決如下：
    主    文
甲○○因過失致人於死，處有期徒刑壹年捌月；又駕駛動力交通
工具肇事，致人死亡而逃逸，累犯，處有期徒刑壹年貳月。應執
行有期徒刑貳年捌月。
    犯罪事實
一、甲○○前因犯詐欺罪，經本院判處有期徒刑四月確定，於民
    國九十三年十月十八日易科罰金執行完畢。且其並未取得小
    客車駕駛執照，於九十六年五月二十八日凌晨三時許，無照
    駕駛甲○○之兄廖偉丞向其女有劉嘉萍所借用之車牌號碼Ｏ
    Ａ－九八六○號自用小客車，沿臺中縣太平市○○○街，由
    臺中縣太平市○○○路往永豐路方向行駛，於同日三時三十
    分許，其駕駛前開自用小客車行經臺中縣太平市○○○街二
    二二號前時，其原應注意汽車行駛時，駕駛人應注意車前狀
    況，隨時採取必要安全措施，而依當時天候晴、夜間有照明
    、微彎狹路、柏油路面乾燥、無缺陷且無障礙物、視距良好
    等情形，又無不能注意之情事，竟疏於注意，未留意前方動
    態，而貿然前行，且未減速慢行，適洪秀枝徒步行經該處路
    旁，甲○○見狀欲煞避已嫌不及，自後追撞洪秀枝，造成洪
    秀枝受有顱腦損傷、胸腹臗部挫傷、下肢骨折等傷害，雖經
    及時送醫後仍於同日二十三時不治死亡。甲○○肇事後因無
    駕駛執照而駕車肇事，一時畏罪情虛另行起意肇事逃逸之犯
    意，遂未對洪秀枝加以救助或報警處理，旋即駕車加速逃離
    現場。嗣經警調閱路口監視錄影畫面後始循線查獲甲○○。
二、案經洪秀枝之夫廖坤鎮訴由臺灣臺中地方法院檢察署檢察官
    偵查起訴。
    理    由
一、證據能力之說明：
  (一)按被告以外之人於偵查中向檢察官所為陳述，除顯有不可信
    之情況者外，得為證據，同法第一百五十九條之一第二項定
    有明文。偵查中對被告以外之人（包括證人、鑑定人、告訴
    人、被害人及共同被告等）所為之偵查筆錄，或被告以外之
    人向檢察官所提之書面陳述，性質上均屬傳聞證據。惟現階
    段刑事訴訟法規定檢察官代表國家偵查犯罪、實施公訴，依
    法其有訊問被告、證人及鑑定人之權，證人、鑑定人且須具
    結，而實務運作時，檢察官偵查中向被告以外之人所取得之
    陳述，原則上均能遵守法律規定，不致違法取供，其可信度
    極高，職是，被告以外之人前於偵查中已具結而為證述，除
    反對該項供述得具有證據能力之一方，已釋明「顯有不可信
    之情況」之理由外，不宜以該證人未能於審判中接受他造之
    反對詰問為由，即遽指該證人於偵查中之陳述不具證據能力
    。本件證人乙○○於檢察官偵查中具結後所為之陳述，其未
    曾提及檢察官在偵查時有不法取供之情形，且本案證人乙○
    ○係於現場見聞其妻即被害人洪秀枝遭撞之情形，並就肇事
    之自用小客車車色係紅色證述明確，核與本案查獲之肇事車
    輛車色相符，其於檢察官偵查中無顯不可信之情況，依上說
    明，證人乙○○於偵查中之證言自具有證據能力。
　(二)又按被告以外之人（包括證人、鑑定人、告訴人、被害人及
  　共同被告等）於審判外之陳述雖不符刑事訴訟法第一百五十
    條之一至之四等四條之規定，而經當事人於審判程序同意作
    為證據，法院審酌該言詞陳述或書面陳述作成時之情況，認
    為適當者，亦得為證據；當事人、代理人或辯護人於法院調
    查證據時，知有刑事訴訟法第一百五十九條第一項不得為證
    據之情形，而未於言詞辯論終結前聲明異議者，視為有前項
    之同意，同法第一百五十九條之五定有明文。立法意旨在於
    傳聞證據未經當事人之反對詰問予以核實，原則上先予排除
    。惟若當事人已放棄反對詰問權，於審判程序中表明同意該
    等傳聞證據可作為證據；或於言詞辯論終結前未聲明異議，
    基於尊重當事人對傳聞證據之處分權，及證據資料愈豐富，
    愈有助於真實發見之理念，且強化言詞辯論主義，使訴訟程
    序得以順暢進行，上開傳聞證據亦均具有證據能力。本件被
    告對於本案之證人乙○○、廖偉丞、劉嘉萍、林東廣等人於
    警詢時之證詞之證據能力，均不予爭執，參諸上開說明，自
    應認為有證據能力，均得採為認定被告犯罪之證據。
二、訊據被告甲○○固坦承有過失致死犯行，惟矢口否認有何肇
    事逃逸犯行，辯稱：伊確有於九十六年五月二十八日三時三
    十分駕車行經肇事地點，伊有撞到東西，但伊下車查看後並
    無看到人，伊不知到撞到人，所以才駕車離開云云。惟查：
  (一)前開犯罪事實，業據證人乙○○於警詢、檢察官偵查中證述
    甚詳，復據證人林東廣、廖偉丞、劉嘉萍等人於警詢時證述
    明確，且有道路交通事故現場圖、道路交通事故調查報告表
    （一）、（二）各一份、現場照片六張、查獲肇事車輛照片
    十張、員警職務報告、監視錄影翻拍照片二張、臺灣臺中地
    方法院檢察署相驗屍體證明書、驗斷書（死者洪秀枝）各一
    份、相驗照片九張在卷可稽。且經送請鑑定結果，被告駕車
    行經微彎狹路未注意車前狀況，未減速慢行，會車偏右側時
    重撞路旁行人等情，此亦有臺灣省臺中縣區車輛行車事故鑑
    定委員會鑑定意見書一份在卷可憑。按汽車行駛時，駕駛人
    應注意車前狀況，隨時採取必要安全措施，道路交通安全規
    則第九十四條第三項定有明文，而依當時天候晴、夜間有照
    明、微彎狹路、柏油路面乾燥、無缺陷且無障礙物、視距良
    好等情形，亦有上開卷附道路交通事故調查報告表（一）在
    卷可查。依當時情況，被告並無不能注意之情事，竟疏於注
    意，未留意前方動態，而貿然前行，且未減速慢行，重撞路
    旁行人洪秀枝致洪秀枝受有前開傷害，經緊急送醫急救，仍
    於同日二十三時許不治死亡，被告自應負過失責任，而被告
    之過失行為與被害人洪秀枝死亡結果間，具有相當因果關係
    ，事證明確，被告過失致死犯行，即堪認定。
  (二)被告肇事逃逸之犯罪事實，雖據被告否認在卷，惟業據證人
    乙○○於警詢及偵查中均證述：伊於九十五年三時二十分，
    其要離開臺中縣太平市○○○街二二二號去別處採竹筍，其
    妻洪秀枝至路口查看有無來車，並指揮其前進騎出至斜對向
    車道，其看見一部紅色自用小客車經過後即聽到撞擊聲，其
    回頭後發現其太太倒在現場，該輛紅色自用小客車並無停下
    來並加速逃逸，當時其太太頭上戴有探照燈等語明確；另證
    人林東廣於警詢時證稱：九十六年五月二十八日十、十一時
    ，廖偉丞打電話給其要其將該輛車牌號碼ＯＡ－九八六○號
    自用小客車開回修配廠修理引擎蓋，廖偉丞告知其該車係被
    告甲○○駕駛，該自用小客車當時引擎蓋凹陷扭曲、前面擋
    風玻璃破了一個洞，另一處前面擋風玻璃龜裂，經警方在該
    自用小客車前面擋風玻璃龜裂處有採集到黏在擋風玻璃上之
    少許毛髮等語明確，並有道路交通事故現場圖、員警職務報
    告及查獲照片在卷可憑，觀諸查獲照片所示，該肇事之自用
    小客車部分保險桿掉落在肇事現場，且肇事車輛右前擋風玻
    璃有破裂及嚴重龜裂之情形、引擎蓋亦凹陷扭曲變形，又擋
    風玻璃上復黏貼有被害人之毛髮，顯見當時撞擊力道之猛烈
    ，另依道路交通事故現場圖所示，被害人當時係倒臥在馬路
    上，且依現場照片所示，該地點並無水溝或坑洞，復參以證
    人乙○○所證述被害人當時頭戴探照燈，足徵被告自應已發
    現撞擊被害人肇事甚明，且依證人乙○○前開證述，被告肇
    事後並無停車查看等語甚明，是被告所辯核屬畏罪卸責之詞
    ，並無足採，其確有肇事逃逸之犯行。
　(三)綜上所述，被告上開所辯，顯係事後推諉卸責之詞，不足採
  　信。本件事證明確，被告前開犯行，均堪認定。
二、核被告所為，係犯刑法第二百七十六條第一項之過失致死罪
    及同法第一百八十五條之四之肇事逃逸罪。又被告無駕駛執
    照駕車，因而致被害人洪秀枝死亡，就過失致死部分，應依
    道路交通管理處罰條例第八十六條加重其刑。其所犯上開二
    罪間，犯意各別，行為互殊，應予分論併罰。又查，被告前
　　因犯詐欺罪，經本院判處有期徒刑四月確定，於九十三年十
  　月十八日易科罰金執行完畢，有臺灣高等法院被告前案紀錄
    表一份在卷可憑，其前受徒刑之執行完畢，五年以內故意再
    犯本件有期徒刑以上之罪，為累犯，應依刑法第四十七條第
    一項之規定，就肇事逃逸部分加重其刑。爰審酌被告並無領
　　用駕駛執照，仍不顧公眾之安危，貿然駕車上路，其因駕車
  　未注意車前狀況肇事後，仍棄被害人不顧，猶加速逃逸，造
    成他人死亡，所生危害重大，犯後雖坦承部分犯行，惟仍飾
    詞否認肇事逃逸之罪行，且尚未與被害人之家屬達成民事和
    解，亦未為任何賠償，態度不佳等一切情狀，分別量處如主
    文所示之刑，並定其應執行之刑。
據上論結，應依刑事訴訟法第二百九十九條第一項前段，刑法第
二百七十六條第一項、第一百八十五條之四、第四十七條第一項
、第五十一條第五款，道路交通管理處罰條例第八十六條第一項
，刑法施行法第一條之一，判決如主文。
中　　華　　民　　國　　96　　年　　12　　月　　20　　日
                  刑事第六庭  審判長法  官  洪俊誠
                                    法  官  高英賓
                                    法  官  戴博誠
上正本證明與原本無異。
如不服本判決，應於收受送達後10日內向本院提出上訴書狀（應
敘述具體理由並附繕本）。
上訴書狀如未敘述理由，應於上訴期間屆滿後20日內補提理由書
於本院。
                                    書記官  林政佑
中　　華　　民　　國　　96　　年　　12　　月　　20　　日
【附錄論罪科刑法條】
刑法第二百七十六條第一項：
因過失致人於死者，處二年以下有期徒刑、拘役或二千元以下罰
金。
刑法第一百八十五條之四：
駕駛動力交通工具肇事，致人死傷而逃逸者，處六月以上五年以
下有期徒刑。
